臺灣高等法院刑事裁定
110年度交聲再字第30號
再審聲請人
即受判決人  阮鼎祥


上列再審聲請人因過失傷害案件，對於本院109年度交上易字第2
1號，中華民國109年3月18日第二審確定判決（原審案號：臺灣
基隆地方法院108年度交易字第105號，起訴案號：臺灣基隆地方
檢察署107年度偵字第6725號），聲請再審，本院裁定如下：
    主  文
再審之聲請駁回。  
    理  由
一、聲請再審意旨略以： 
    本件再審聲請人即受判決人阮鼎祥（下稱聲請人）前因犯修
    正前刑法第284條第2項前段業務過失傷害罪，經本院以109
    年度交上易字第21號判決（下稱系爭確定判決）判處有期徒
    刑4月，如易科罰金以新臺幣（下同）1000元折算1日確定。
　　然本件確有如附件即刑事再審聲請狀「六至三十三」所示之
    新事實、新證據，足認聲請人應受無罪、免訴、免刑或輕於
    系爭確定判決所認罪名之情形，爰依刑事訴訟法第420條第1
    項第6款規定聲請再審，並聲請保全監視錄影檔案及送學術
    中心鑑定。
二、按聲請再審，應以再審書狀敘述理由，附具原判決之繕本及
    證據，提出於管轄法院為之，但經釋明無法提出原判決之繕
    本，而有正當理由者，亦得同時請求法院調取之；法院認為
    聲請再審之程序違背規定者，應以裁定駁回之，但其不合法
    律上之程式可以補正者，應定期間先命補正，刑事訴訟法第
    429條、第433條分別定有明文。而所謂敘述理由，係指具體
    表明符合法定再審事由之原因事實而言；所稱證據，係指足
    以證明再審事由存在之證據，倘僅泛言有法定再審事由，而
    未敘明具體情形，或所述具體情形，顯與法定再審事由不相
    適合，或未提出足以證明再審事由存在之證據，均應認聲請
    再審之程序違背規定（最高法院102年度台抗字第615號裁定
    意旨參照）。
　　又有罪之判決確定後，因發現新事實或新證據，單獨或與先
    前之證據綜合判斷，足認受有罪判決之人應受無罪、免訴、
    免刑或輕於原判決所認罪名之判決者，為受判決人之利益，
    得聲請再審；此新事實或新證據，指判決確定前已存在或成
    立而未及調查斟酌，及判決確定後始存在或成立之事實、證
    據，刑事訴訟法第420條第1項第6款、第3項分別定有明文。
    而所謂「新事實」或「新證據」，除須有未判斷資料性之「
    新規性」（或稱嶄新性、新穎性）外，尚須具備單獨或與先
    前之證據綜合判斷而足以動搖原確定判決所認定事實之「確
    實性」（或稱顯著性、明確性）特性，二者先後層次有別，
    且均不可或缺，倘未兼備，自無准予再審之餘地。故再審聲
    請人所提出之新事實或新證據，是否具有未經原確定判決就
    其實質之證據價值加以判斷之新規性，應先予審查。如係在
    原確定判決審判中已提出之證據，經法院依法踐行證據調查
    、辯論程序，無論係於確定判決中論述其取捨判斷之理由，
    或單純捨棄不採卻未敘明其理由者，均係經原確定判決審酌
    取捨而不屬「未及調查斟酌」之情形，即不具備新規性之要
    件，自毋庸再予審查該證據是否具備確實性，而無准許再審
    之餘地。
三、經查：
　㈠系爭確定判決依據⒈聲請人於107年10月24日警詢中自承駕車
    至肇事地點與陳阿玉發生碰撞肇事等語（偵卷第13頁）；2.
    陳阿玉於原審證稱其遭聲請人駕車撞傷等語（第一審卷第13
    8至139頁）；3.原審勘驗案發現場監視錄影光碟之勘驗筆錄
    及翻拍照片（第一審卷第111至125頁）；4.陳阿玉之基隆長
    庚紀念醫院診斷證明書（偵卷第41頁）；5.交通部公路總局
    台北區監理所基宜區車輛行車事故鑑定會鑑定意見書、交通
    部公路總局車輛行車事故鑑定覆議會覆議結果（偵卷第97至
    119頁），均認為陳阿玉為本件事故之肇事主因、聲請人為
    肇事次因等證據，因而判處聲請人罪刑如上，已於判決理由
    欄內詳細敘明認定犯罪事實所憑之證據及理由，有系爭確定
    判決在卷可稽（見本院卷第51至62頁），並經調取該案件全
    卷核閱無訛。
　㈡但聲請意旨所舉如其刑事再審聲請狀十至十一、十二、十五
    至十九、二十一至二十八、三十至三十二各項，經核僅係表
    達個人對於法律、事實應如何正確適用及認定之意見，原未
    提出任何有關刑事訴訟法第420條第1項第6款所定再審事由
    之事證。
　㈢又聲請意旨之如其刑事再審聲請狀七、十三至十四、二十、
    二十九、三十三所述，比對系爭確定判決之認定內容及其審
    判程序筆錄（本院卷第93至112頁），即可知悉，以上均係
    針對系爭確定判決原即調查、辯論在案之陳阿玉證述、交通
    事故現場圖、道路交通事故調查報告表、監視器畫面截圖、
    車輛行車事故鑑定會鑑定意見書，再憑己意為爭執，核與刑
    事訴訟法第420條第1項第6款再審事由所要求之「新規性」
    ，並不相合。
　㈣末聲請意旨於其刑事再審聲請狀六、八、九中提出之事證，
    即臺灣基隆地方檢察署檢察官108年度偵字第3978號不起訴
    處分書認定：警員簡援就本件交通事故現場圖之登載，並無
    公務員故意登載不實文書之罪嫌可言(本院卷第31至34頁)；
    及交通部臺灣鐵路管理局110年5月10日鐵電號字第11000156
    96號函回覆：平交道監視錄影設備皆正常運作，一般民眾可
    至管轄各平交道之警察局單位提出調閱申請，但本件交通事
    故日期因已過2年，故無法獲取當時畫面(本院卷第39頁)；
    另交通部公路總局110年5月13日路覆字第1100058224號函說
    明：本件車鑑會與覆議會係依檢察署囑託辦理，而據司法機
    關、警方所調查提供之跡證資料與交通法規做綜合研析，鑑
    定覆議結果僅供司法機關偵查、審理之參考(本院卷第41頁)
    ，經核均不影響系爭確定判決憑上開事證就聲請人本件確有
    犯業務過失傷害罪所為之認定，仍不符刑事訴訟法第420條
    第1項第6款再審事由所要求之「確實性」要件。
四、從而，聲請再審意旨所指，並未有足以推翻系爭確定判決所
    認定事實之新證據、新事實存在，而多係就相關證據取捨，
    依憑己見任意指摘，核與刑事訴訟法第420條第1項第6款再
    審之要件不符，是本件再審之聲請，並無理由，應予駁回。
    又聲請人所提事證，既不影響聲請人本件業務過失傷害罪名
    之成立，自無需再保全監視錄影檔案及送學術中心鑑定，附
    此敘明。    
據上論斷，應依刑事訴訟法第434條第1項，裁定如主文。
中　　華　　民　　國　　111 　年　　3 　　月　　31　　日
                  刑事第十一庭  審判長法　官  張江澤
                                      法　官  郭惠玲
                                      法　官  梁志偉
以上正本證明與原本無異。
不得抗告。
                                      書記官  林明慧
中　　華　　民　　國　　111 　年　　3 　　月　　31　　日